【裁判字號】    88,訴,23
【裁判日期】    890731
【裁判案由】    業務過失致死
【裁判全文】
福建金門地方法院刑事判決                            八十八年度訴字第二三號
    公  訴  人  福建金門地方法院檢察署檢察官
    被      告  甲○○
    選任辯護人  乙○○
右列被告因業務過失致死案件，經檢察官提起公訴 (八十七年度偵字第三三一號)，
本院判決如左：
    主  文
甲○○從事業務之人，因業務上之過失致人於死，處有期徒刑拾月，緩刑貳年。
    事  實
一、甲○○係金門縣立醫院精神科主治醫師，並領有中華民國精神科專科醫師證書，
    為從事醫療業務之人。於民國八十七年十一月十八日上午，接受由急診醫師轉診
    來之病人溫敏玲，因問診時溫敏玲陳述有噁心、嘔吐、幻聽及靈魂出竅等症狀，
    初步診斷患有「急性胃炎」、「精神分裂症」，甲○○建議住院觀察及治療，並
    隨即在醫囑單上記載應為血液（CBC）、及生化（SMA）之檢查，甲○○自應注意
    該檢驗情形及結果，並能注意而不注意，竟漏未作生化（SMA）檢驗，致未發覺
    溫敏玲的血糖測試有異常，有疑似糖尿病之現象，僅在醫療處置上給予0.9%Nacl
    及5%G/W各1000ml，未即時給予胰島素及電解質作適當之醫療，溫敏玲於翌日因
    上開症狀加劇並產生呼吸急促、昏睡之現象，甲○○亦未給予適當之處置與治療
    ，溫敏玲於二十日發生休克、昏迷等症狀時，甲○○才給予急救並從檢查報告中
    證實溫敏玲為血糖過高，乃轉往該院加護中心治療，並曾會診國軍金門花崗石醫
    院之醫師，於十一月二十七日轉往國軍金門花崗石醫院接受進一步治療，惟溫敏
    玲因併發呼吸衰竭、腎衰竭及多重器官衰竭等症狀，於同年十二月三日不治死亡
    。
二、案經被害人溫敏玲之父母丙○○、戊○○及溫敏玲之兄丁○○訴由福建金門地方
    法院檢察署檢察官偵查起訴。
    理  由
一、訊據被告甲○○固不否認被害人溫敏玲係因敗血性休克而死亡，惟否認有何過失
    ，辯稱：其係依一般醫療程序所為之處置並無過失，且被害人之症狀並非單純為
    糖尿病酮酸中毒云云，惟查：
（一）被害人溫敏玲於八十七年十一月十八日至金門縣立醫院就診後，於同年月二十
      日因為發生休克、昏迷，並轉往國軍金門花崗石醫院接受治療，終因併發呼吸
      衰竭、腎衰竭而於同年十二月三日死亡等情，業據告訴人於偵審中陳述綦詳，
      亦經福建金門地方法院檢察署檢察官督同法醫師相驗屬實，製有相驗屍體證明
      書在卷足佐。
（二）被告雖於庭訊時辯稱前詞，惟對於十八日上午問診時已在醫囑單記載為（SMA
      ）生化檢查，為何在病歷尚未見其結果，而遲至二十日才又補作，則推諉係醫
      院內作業之疏忽，於本院庭訊時被告亦自陳，在一般程序裏如果我們有批單子
      ，隔一天就要作追蹤結果，做為我們下一次診斷的標準（見本院八十九年七月
      四日之訊問筆錄），顯見生化檢驗之結果足以影響醫生之判斷並為下一次診療
      之依據，是以被告自應注意並追蹤（SMA）生化檢查之結果，並能注意而不注
      意，致因未及時檢驗而未能診斷出被害人有糖尿病之病症，未能及時給予胰島
      素及電解質以作適當之醫療，此有被害人於八十七年十一月二十日所作之生化
      檢驗單之數據，其中血糖之數值高達672mg%，附卷足參，復依本件經送行政院
      衛生署專為醫療糾紛而成立之鑑定單位，其成員之專業素養均具有相當水準，
      作出本件應有醫療過失之鑑定意見，其正確性自勿庸置疑，被告雖聲請再次送
      鑑定，惟本院審酌本件之情形認應無再次送鑑定之必要，併此敘明。末查，被
      告雖辯稱被害人之死亡原因為敗血性休克，不一定導因為糖尿病之因素，也有
      可能是因為感染等因素造成，於本院庭訊時僅供稱依被害人溫敏玲於八十七年
      十一月二十日之檢驗報告中有白血球過高之情形，惟始終無法具體說明究係何
      原因造成上開現象，並導致為敗血性休克，衡諸一般人之常識判斷，實難理解
      ，自無從採信。被告於問診並為醫囑單之記載後，疏於注意檢驗之過失，已甚
      明確。
（三）本件被告為專科醫師，自應注意病人所作之檢驗，而依當時情形並無不能注意
      之情形，竟疏於注意，未確實為必要之醫療行為，致被害人溫敏玲發生死亡之
      結果，其有過失已如前述，且其過失行為與被害人之死亡結果有相當因果關係
      。事證明確，被告右揭犯行，堪以認定。
二、按被告係金門縣立醫院精神科專科醫師，業據其自承在卷，為從事醫療業務之人
    ，於執行業務中，應注意且按當時情形又無不能注意之情形，竟疏未注意，致人
    死亡，核其所為，係犯刑法第二百七十六條第二項之業務過失致死罪。爰審酌
    被告甲○○過失之程度，犯罪後親自慰問家屬並已與被害人家屬和解，有和解書
    一紙在卷足稽等一切情狀，量處如主文所示之刑。末查被告甲○○前未曾受有期
    徒刑以上刑之宣告，有本院被告全國前案記錄表一份在卷足憑，其因一時失慎，
    致罹刑典，經此刑之宣告後，應知警惕而無再犯之虞，本院因認暫不執行為適當
    ，爰併與宣告緩刑二年，以啟自新。
據上論斷，應依刑事訴訟法第二百九十九條第一項前段、刑法第二百七十六條第二項
、第七十四條第一款，罰金罰鍰提高標準條例第一條前段，判決如主文。
本案經檢察官劉仲慧到庭執行職務
中    華    民    國      八十九        年      七        月  三十一    日
                                  福建金門地方法院刑事庭
                                      法  官  顏淑惠
右正本證明與原本無異。
如不服本判決，應於判決送達後十日內，向本院提出上訴狀。
                                      書記官  李成在
中    華    民    國      八十九        年      七        月  三十一    日
附錄本案論罪科刑法條全文：
刑法第二百七十六條第二百七十六條
第一項：因過失致人於死者，處二年以下有期徒刑、拘役或二千元（現已提高十倍為
        二萬元）以下罰金。
第二項：從事業務之人，因業務上之過失犯前項之罪者，處五年以下有期徒刑或拘役
        得併科三仟元（現已提高十倍為三萬元）以下罰金。


司法院資訊處製作；財團法人民間司法改革基金會備份。
